【裁判字號】    89,自,1
【裁判日期】    900713
【裁判案由】    偽造有價證券等
【裁判全文】
臺灣板橋地方法院刑事判決                              八十九年度自字第一號
    自  訴  人  乙○○
    自訴代理人  戊○○
                林彥辰律師
                庚○○
    被      告  己○○
                甲○○
                丁○○
    共      同
    指定辯護人  丙○
右列被告因偽造有價證券案件，經自訴人提起自訴及追加自訴，丙○判決如左：
    主  文
己○○、甲○○、丁○○均無罪。
    理  由
一、自訴意旨詳如自訴狀及追加自訴狀所載（如附件）。
二、按犯罪事實應依證據認定之，無證據不得推定其犯罪事實；又不能證明被告犯罪
    者，應諭知無罪之判決；刑事訴訟法第一百五十四條、第三百零一條第一項分別
    定有明文。又犯罪事實之認定，應憑真實之證據，倘證據是否真實尚欠明確，自
    難以擬制推測之方法，為其判斷之基礎；而認定犯罪事實之證據係指足以認定被
    告確有犯罪行為之積極證據而言，該項證據自須適合於被告犯罪事實之認定，始
    得採為斷罪資料，最高法院五十三年著有台上字第六五六號、二十九年上字第三
    一○五號判例。且刑事訴訟上證明之資料，無論其為直接或間接證據，均須達於
    通常一般之人均不致有所懷疑，而得確信其為真實之程度，始得據為有罪之認定
    ，若其關於被告是否犯罪之證明未能達此程度，而有合理懷疑之存在，致使無從
    形成有罪之確信，根據「罪證有疑，利於被告」之證據法則，即不得遽為不利被
    告之認定，亦有最高法院七十六年度台上字第四九八六號判例可稽。其以情況證
    據（即間接證據）斷罪時，尤須基於該證據在直接關係上所可證明之他項情況事
    實，本乎推理作用足以確證被告有罪，方為合法，不得徒憑主觀上之推想，將一
    般經驗上有利被告之其他合理情況逕予排除，此觀諸最高法院三十二年上字第六
    十七號判例意旨自明。
三、本件自訴人認被告己○○、甲○○、丁○○涉犯上開偽造有價證券犯行，無非以
    自訴狀所列二十五張支票及追加自訴狀所列三十一張支票之字跡並非自訴人書寫
    ，伊出差、出國期間，放置支票、印章之保險櫃鑰匙由被告己○○、甲○○、丁○○等人保管等為其論據。本件經訊之被告己○○、甲○○、丁○○均堅決否認
    有何偽造有價證券之犯行，被告己○○辯稱：伊並未偽以自訴人名義簽發支票，
    亦未保管公司印章或自訴人印章，自訴狀所列二十五張支票係自訴人交與辛○○
    （原名賴如）換票，向銀行進行票貼等語；被告丁○○辯稱：伊並未偽造支票或
    保管印章、核對印章等語；被告甲○○辯稱：伊係公司會計，大部分支票係伊依
    照自訴人指示代為填寫，但仍由自訴人自行蓋印，伊並未偽造支票，自訴狀所列
    支票係自訴人與賴如換票之用等語。經查：
（一）經丙○向大眾商業銀行、安泰商業銀行函查之結果，自訴狀所列之支票係由賴
      如（現更名為辛○○）所提示，因退票後由賴如領回，此有大眾銀行、安泰商
      業銀行函件各一件附於丙○審理卷可參。又證人辛○○於丙○訊問時具結證稱
      ：「這些支票是我去提示的沒錯。這些支票是由己○○交給我，而是乙○○開
      出來跟我換票的。我開二、三天後的票給他，他再拿去銀行做貼現。」、「己○○事先會打電話給我，到期日之前約二、三個月給，一次給五、六張。換票
      期間，我偶爾會聯絡，有跟乙○○通過電話，問他為何借這麼多張票，他說沒
      有問題。」、「（問：你們換票期間約有多久？）期間約五、六個月左右」、
      「之前我們的支票都很正常。但有一年年初，應是八十八年初，就突然全部退
      票。有一次會計打電話給我，己○○也有說過，要我去把票抽回來。己○○來
      跟我拿票，他說公司缺錢，他會處理。」、「（問：與乙○○換票期間有無跟
      乙○○通過電話？）有。通電話外還有跟銀行人員應酬吃飯見過面，當時我有
      跟乙○○提到票的事，他都叫我不要煩惱，說不會有事」等語（參見丙○九十
      年三月九日訊問筆錄），顯見被告己○○、甲○○等辯稱：自訴狀所列之支票
      係自訴人乙○○與辛○○換票使用，向銀行進行票貼等語，並非無稽。
（二）次查，依據被告甲○○等人提出之換票明細表所示，於自訴狀所列之每紙支票
      票期二、三日之後，均恰有辛○○簽發相同金額之支票存入協榮事業、笙祐貿
      易或祐睦貿易股份有限公司帳戶內，亦證被告己○○、甲○○所辯稱換票貼現
      等語，應非子虛。再者，依據該明細表所示，自訴人乙○○擔任負責人之上開
      公司自八十七年五月間起，即有簽發支票與辛○○、再由辛○○簽發同額支票
      之情事，簽發張數共計有五十餘張，並非僅有自訴人於自訴狀所列之支票，更
      可見證人辛○○與自訴人乙○○之間應確實有進行換票貼現之行為。況且，自
      訴人陳義興具狀陳稱：辛○○簽發之二十五張支票係為支付向協榮、笙祐、祐
      睦公司購買玉米之貨款云云（參見九十年二月九日補充自訴狀），於丙○審理
      中先陳稱：「明細表列的換票人我都不認識，賴如我也不認識」等語，隨後又
      改稱：「有一次餐會被告己○○介紹辛○○說她姓賴，只有見過這一次，其他
      沒見過，我也沒和她通過電話」等語（均參見九十年三月九日訊問筆錄），然
      自訴人上開公司與辛○○之間往來有五十餘張之支票，金額合計逾新台幣（下
      同）六千萬元，倘如自訴人所稱：辛○○簽發之支票係購買玉米之貨款，並非
      換票之用，則以辛○○與自訴人公司往來之密切，交易金額之龐大，自訴人乙○○豈會不認識證人辛○○？由此可見自訴人乙○○陳稱：不認識辛○○，或
      者與辛○○僅有一面之緣等語，應為推諉之詞。雖自訴人另提出同額之發票等
      資料佐證辛○○簽發之支票確為玉米貨款，並非換票貼現之支票，惟證人辛○○於丙○訊問中否認有購買玉米之情事，亦從未見過該等發票等語，且參諸證
      人辛○○並未經營公司行號，其以一個人身分，何以需要在半年於之期間內購
      買價值六千萬元之玉米？是自訴人陳稱證人辛○○簽發之支票係購買玉米之用
      云云，亦難遽以憑信。
（三）自訴人另就追加自訴狀所列之三十一張支票追加自訴，指稱為被告己○○等三
      人所偽造。惟該三十一張支票持票人為陳惠揚，即被告己○○之父，而自訴人
      上開公司自八十六年間開始與陳惠揚之間有同前述情形之換票紀錄，彼此往來
      票據高達一百餘張，有被告等人提出之明細表可佐，既自訴狀及追加自訴狀所
      舉之支票應為辛○○、陳惠揚與自訴人前述公司進行換票之用，以自訴人公司
      名義簽發之支票均交由辛○○、陳惠揚持有，另辛○○、陳惠揚亦簽發同額之
      支票存入自訴人公司之帳戶內，被告己○○、甲○○、丁○○等人，並無可能
      從中獲得不法利益，實難想像被告己○○、甲○○、丁○○有偽造該等支票之
      動機，其三人前開辯詞應非無稽，堪以採信。再者，自訴人所指之支票既然係
      自訴人經營之公司為與他人換票使用，被告甲○○辯稱係依自訴人指示簽發支
      票等語，自堪採信。
（四）綜上所述，雖被告甲○○自承自訴狀所列之二十五張支票，以及追加自訴狀所
      列之三十一張支票有部分為其書寫，惟被告甲○○為自訴人經營之公司會計，
      其代為簽寫支票尚合乎常情，又該等支票係自訴人經營之公司與辛○○、陳惠
      揚換票之用，已如前述，自非被告甲○○無權擅自偽造簽發。自訴人所舉之事
      證，尚難推論被告己○○、甲○○、丁○○等人確有偽造有價證券之行為，此
      外丙○復查無其他積極證據足認定被告己○○、甲○○、丁○○等人有何自訴
      人所指之偽造有價證券犯行，參著首揭說明，被告三人犯罪應屬不能證明，爰
      諭知無罪。
據上論斷，應依刑事訴訟法第三百零一條第一項前段，判決如主文。
中      華      民      國      九十      年        七    月    十三    日
                                      臺灣板橋地方法院刑事第三庭
                                          法  官  連育群
右正本證明與原本無異。
如不服本判決，應於判決送達後十日內，向丙○提出上訴狀。
                                          書記官  蘇恩慶
中      華      民      國      九十      年        七    月    廿六    日


司法院資訊處製作；財團法人民間司法改革基金會備份。
